臺灣新竹地方法院民事判決
                                       109年度建字第22號
原      告  傅欣敏  
訴訟代理人  錢炳村律師
複 代 理人  錢妍坊  
被      告  呂寶雄  
訴訟代理人  陳慶禎律師
上列當事人間損害賠償事件，本院於民國110年11月11日言詞辯
論終結，判決如下：
    主  文
原告之訴及假執行之聲請均駁回。
訴訟費用由原告負擔。
    事實及理由
一、原告起訴主張：
㈠、原告所有門牌號碼新竹市○○○○○街00號建物（下稱系爭建物）
    原本為4樓半型式之透天建物，擬將2-5樓改造成10間套房，
    遂發包予被告承攬（下稱系爭工程）。兩造於民國108年11
    月30日簽署工程承攬合約書，約定施工期限為「本工程於簽
    約後10日內開工，並自開工日算起90個工作天完成竣工（不
    含假日）」，算至109年4月24日應為第90個工作天即完工期
    限。工程契約分為第一階段泥作工程及第二階段水電內裝工
    程，原告已支付第一階段新臺幣（下同）200萬元（108年12
    月2日給付10萬元、108年12月9日給付60萬元、109年1月16
    日給付30萬元、109年2月24日給付100萬元）。然被告施工
    延宕，對於原告109年3月29日、109年4月2日之聯絡均不回
    應，時至完工期限之109年4月24日，第一階段泥作工程仍未
    完成，此有原告109年4月24日拍攝之現場狀況照片可證（卷
    一第101-249頁），且所用房間、浴室之門框、門板亦與約
    定不合，亦有現場門框、門板照片可證（卷一第251-323頁
    ）。
㈡、原告因被告工程延宕，已受有損害，詎被告竟於109年4月13
    日以新竹武昌街郵局第180號存證信函要求原告設定法定抵
    押權予被告。因被告工程延宕、拒不依約施作、要求全部工
    程款否則行使同時履行抗辯、再以刑事相脅，已致原告身心
    俱疲。爰以本件起訴狀繕本之送達為解除承攬契約之意思表
    示，並請求被告損害賠償。
㈢、按「因可歸責於承攬人之事由，致工作逾約定期限始完成，
    或未定期限而逾相當時期始完成者，定作人得請求減少報酬
    或請求賠償因遲延而生之損害。前項情形，如以工作於特定
    期限完成或交付為契約之要素者，定作人得解除契約，並得
    請求賠償因不履行而生之損害。」「因可歸責於承攬人之事
    由，遲延工作，顯可預見其不能於限期內完成而其遲延可為
    工作完成後解除契約之原因者，定作人得依前條第2項之規
    定解除契約，並請求損害賠償。」民法第502條（已遲延）
    、第503條（預見將遲延）分有明文。本件被告已逾完工期
    限仍未完工，經原告解除契約，被告應回復原狀，依民法第
    259條第2款規定，將所受領之工程款200萬元返還予原告，
    並賠償原告因須將工程重新施作之損害100萬元。
㈣、聲明：⑴被告應給付原告300萬元，及自起訴狀繕本送達翌日
    起至清償日止，按年息5%計算之利息。⑵訴訟費用由被告負
    擔。⑶願供擔保，請准宣告假執行。　　
二、被告則答辯以：
㈠、不爭執兩造間就系爭建物之系爭工程於108年11月30日訂有工
    程承攬合約書，已收取原告工程款200萬元，系爭工程迄今
    未完成，惟否認係因可歸責於被告之事由致工作逾完工期限
    未完成。
㈡、被告於108年12月10日開工，加計90個工作天後，完工期限為
    109年4月24日。開工後，被告持續施作泥作工程及水電工程
    期間，原告將系爭建物5樓原定1間套房增改為2間套房，並
    另行委託第三人進行5樓增建工程（鐵皮圍牆屋頂等），被
    告早在109年3月20日之前即已完成1樓管路、2、3、4樓套房
    ，且預先將5樓所需建材（隔間石膏磚、不鏽鋼水塔等）吊
    掛至5樓，且已放樣，只待第三人將5樓增建完工封頂，被告
    始可進場繼續施作，被告為利工進，屢次催請原告督促第三
    人，然第三人遲至109年4月10日始完工。
㈢、甚者，被告之下包水電廠商劉柏麟及其助手於109年3月21日
    在系爭建物內放樣之際，遭原告及其母親要求立刻離開現場
    不得擅入施工，否則報警法辦，此乃原告明示拒絕被告之給
    付，並非被告遲延給付。
㈣、原告透過被告之建材廠商黃隆信邀約被告於109年4月10日在
    黃隆信設於竹北市博愛街之公司處所洽談，該日原告要求無
    條件終止與被告間之承攬契約，然被告已完工部分之工程款
    遠遠超過200萬元，被告自不可能同意而當場拒絕，遂於109
    年4月13日寄發新竹武昌街郵局第180號存證信函通知原告，
    被告依民法第264條規定行使同時履行抗辯權。　　　
㈤、況兩造間主要爭議，業經證人黃隆信證述是因為原告對於套
    房房間採用硫化銅門不能接受，而原告挑選之塑鋼門不符合
    消防法規，係原告不同意被告繼續施作，並表示要終止契約
    等語；及證人劉柏麟證述業主幾乎每日到場並對工程指東指
    西，造成工作進度之延誤，爭議未決，怕原告報警等語。從
    而系爭工程迄今無法完工，不可歸責於被告。
㈥、綜上，被告既無遲延責任，原告即無解除權。故原告主張解
    除契約，請求被告返還工程款200萬元及損害賠償100萬元均
    無理由，況原告所謂將工程重新施作之損害100萬元根本未
    實際發生。並答辯聲明：⑴原告之訴駁回。⑵訴訟費用由原告
    負擔。
三、本院之判斷：
㈠、兩造就系爭建物之系爭工程於108年11月30日訂有工程承攬合
    約書；被告已收取原告工程款200萬元；被告於108年12月10
    日開工，加計90個工作天後，完工期限為109年4月24日；原
    告將系爭建物5樓原定1間套房增改為2間套房；原告另行委
    託第三人進行5樓增建工程（鐵皮圍牆屋頂等），第三人於1
    09年4月10日完工；被告於109年3月21日後未再進場施工；
    兩造於109年4月10日到證人辦公室洽談，原告已表達終止承
    攬契約之意思表示；系爭工程迄今未完成。上情為兩造所不
    爭執，並有工程承攬合約書、原告歷次付款之存款憑條、5
    樓增建工程（鐵皮圍牆屋頂等）照片、109年4月24日拍攝之
    現場狀況照片、證人黃隆信、劉柏麟之證詞在卷可稽（卷一
    第15、29-31、63、67、101-249頁，卷二第13、36之3），
    故此部分事實，應可先予認定。
㈡、原告主張因被告遲延完工或預料將遲延完工，而得解除契約
    ，請求回復原狀及損害賠償，則為被告所否認，並以前詞置
    辯。是以，本件爭點厥為：被告是否已遲延完工或預料將遲
    延完工？原告解除契約是否合法？經查：
　⒈兩造工程承攬合約書約定施工期限為「本工程於簽約後10日
    內開工，並自開工日算起90個工作天完成竣工（不含假日）
    」，此90個工作天乃針對原先議定之10間套房（2、3、4樓
    各3間、5樓1間），嗣原告將5樓原定1間套房增改為2間套房
    ，且另行委託第三人進行5樓增建工程（鐵皮圍牆屋頂等）
    ，則被告欲施作5樓套房，勢必須等待第三人將5樓增建部分
    完工封頂，故5樓增建工程影響被告施工時程，有酌予延長
    工期之必要。
　⒉證人黃隆信具結證述：我是泰超工程有限公司負責人，因為
    此件工程才與呂寶雄認識，我承包室內防火隔間，就是房間
    跟廁所的牆壁，算是呂寶雄下包，有簽訂簡式合約，系爭建
    物1樓沒有施工，2、3、4、5樓的牆壁隔間及廁所牆壁隔間
    （不含地板天花板）。我沒有去記何時進場、何時停工的日
    期，我施工差不多1個月的時間就要完工收尾，我的部分已
    經完成7、8成，剩下的因為廁所還沒有配管，所以沒辦法繼
    續做，要等所有管線配到管道間後，我才能繼續施作，水電
    的配管配線應該也有7成了。當我在做2樓開始，業主就說要
    蓋5樓，可是到我快要完成，5樓部分完全沒有動工。5樓本
    來有的舊磚牆已經打除掉，等鐵皮搭好以後才有辦法繼續施
    工，我的材料已經吊上去5樓頂蠻久了，鐵工還沒進場，還
    沒有封起來，我只好先停下來等語（卷二第9-13、19-20頁
    ）。由此可見，原告另行委託第三人進行之5樓增建工程，
    無法與被告之泥作、水電協調，已妨礙被告之工程進度。證
    人黃隆信雖不記得其停工之具體日期，然參諸兩造不爭執真
    正之對話紀錄，109年3月4日原告詢問被告「頂樓放樣與水
    塔部分已處理好了嗎？」被告回應「管路，加壓馬達電源，
    還沒有架設，無法固定」「頂樓至今還沒有來蓋板」「二三
    四的石膏磚已經全部完成了」「石膏磚師傅已經撤退了」（
    卷一第357頁），可見證人黃隆信的工班早於109年3月4日前
    已完成在5樓封頂之前所能進行之部分。而5樓增建工程於10
    9年4月10日始完工，確實大大擠壓了被告施工期限。
　⒊再者，證人劉柏麟具結證述：我記得109年3月份某日最後一
    次施作，是跟業主發生糾紛，因為水電配置不清楚，我沒有
    辦法施作，當日我跟師傅在場，我打電話請呂寶雄先跟業主
    解決，業主當時有明確表達說他不要他的房子這樣子配置，
    當天我怕被報警，畢竟我是有公司行號的人，要顧及公司聲
    譽，所以跟師傅先離開現場等語（卷二第36之3、之4、之8
    頁）。兩造亦不爭執109年3月21日即被告最後一次進場施工
    之日，由此可徵，被告之水電工程在109年3月21日前仍持續
    施工中。
　⒋據上，若無5樓增建工程之不利影響，及原告於109年3月21日
    向水電工程師傅表達不願意水電配置方式（註：兩造工程承
    攬合約書並無水電配置方式之約定），則被告未必不能在10
    9年4月24日前完工，原告不能證明被告已遲延或預料將遲延
    。準此，原告執民法第502條、第503條規定主張被告已逾完
    工期限仍未完工，欲解除承攬契約，殊嫌無據。
㈢、實則原告於109年4月10日在證人黃隆信辦公室時即已終止承
    攬契約。按「工作未完成前，定作人得隨時終止契約。但應
    賠償承攬人因契約終止而生之損害。」民法第511條定有明
    文，定作人得隨時終止，無待乎承攬人之同意，僅是否應賠
    償承攬人損害之另一問題（參見兩造間另一訴訟即本院109
    年度建字第21號給付工程款事件判決所示）。緣以：
　⒈原告於109年3月26日訊息對話中表示：我們可以跟黃老闆約
    時間，去黃老闆那邊談，現況就是看要支付多少，或是怎樣
    我們談清楚，後續我們合約就解除（卷一第379頁）。本院
    觀諸全文意旨，原告雖謂解除，實則終止之意，故要結算現
    況應支付之工程款。
　⒉原告準備書狀稱：109年4月10日確實有與被告相約之廠商黃
    隆信（石膏磚）老闆辦公室詳談，是否終止合約之事。惟被
    告到現場後僅口中念念有詞且不願終止，談不到2分鐘被告
    就離開現場不願多談，只嚷嚷著上法院之事（卷一第99頁）
    。
　⒊被告答辯狀稱：原告約被告於109年4月10日假黃隆信處所商
    談，被告是日赴約，始知原告要無條件終止與被告之承攬契
    約，…被告豈有同意之理。原告甫於頂樓增建工程完工之日
    ，不思兩造工程之繼續施作，卻在碰面洽商之際，表達片面
    終止合約之意思，已經被告當場予以拒絕（卷一第55-56頁
    ）。　
  ⒋基上，本件承攬契約既經原告於109年4月10日終止，在完工
    期限未屆滿之前，被告已無進場施工義務，自無遲延完工可
    言，益證原告對於已因終止而失效之承攬契約行使解除權，
    並不合法。
㈣、從而，原告依民法第502條、第503條解除契約，請求被告返
    還已受領之工程款200萬元及損害賠償100萬元，均為無理由
    ，應予駁回。原告之訴既經駁回，所為假執行之聲請即失所
    附麗，應併予駁回。　　
四、本件判決基礎已臻明確，兩造其餘攻擊防禦方法及訴訟資料
    ，核與判決結果不生影響，爰不一一論述。
五、訴訟費用負擔之依據：民事訴訟法第78條。　
中　　華　　民　　國　　110 　年　　12　　月　　9 　　日
                  民事第二庭    法　官　陳麗芬
以上正本係照原本作成。
如對本判決上訴，須於判決送達後20日內向本院提出上訴狀。如
委任律師提起上訴者，應一併繳納上訴審裁判費。
中　　華　　民　　國　　110 　年　　12　　月　　9 　　日
                                書記官　曾煜智